# 收购少数股东权益后利润表中归属母公司利润与资产负责表中未分配利润增加额不一致问题

提问人：我来说两句 时间：2011-07-10 07:12:57
若A、B公司都是 2009 年 12 月 31 日成立的新公司，注册资本都是现金出资 1000 万元,其他的所有者权益项都为0,无业务发生。 2010 年1 月 1 日A，B公司分别现金出资 800 万元 和 200 万元成立C公司，C公司实收资本 1000 万元，A公司占80%，B公司占20%，其他的所有者权益项都为 0 。 C公司 2010 年全年实现净利润 100 万元（假设不提盈余公积），所有者权益项中除未分配利润外无变动。 2010 年12 月 31 日C公司净资产评估值与账面金额一至，为 1100 万元，A公司以现金 220 万元收购B公司所持C公司20%股权。
判断： A公司长期股权投资成本为800+220＝ 1020 万元。 2010 年 12 月 31 日A公司合并抵销分录为 借：实收资本 1000 未分配利润 100 贷：长期股权投资 1020 未分配利润 80 即合并资产负债表的未分配利润余额为 80 万元（也应是本年增加额） 但是合并利润表中净利润是 100 万元，其中：归属于母公司的净利润 100 万元，少数股东损益 0 万元。 这里利润表中归属于母公司的净利润100 万元与资产负债表中未分配利润 80 万元不一至，如何理解。
请问陈版主以上判断是否正确。

回答人：chenyiwei
回复 我来说两句 的帖子
直接按成本法核算结果为基础抵销的分录为：
借：实收资本 1000 借：少数股东损益 20 （=100*20%） 贷：长期股权投资 1020

回答人：chenyiwei
回复 我来说两句 的帖子
少数股东退出时少数股权帐面价值 220 万，收购价格也是 220 万，两者相等，在合并报表层面不会产生资本公积影响。上述借记少数股东损益 20 ，是为了把归属母公司股东的净利润和未分配利润调整到 80 ，不会导致少数股东权益出现－ 20 万的。

回答人：chenyiwei
回复 我来说两句 的帖子
本例中少数股东损益应为 20 ，确保合并利润表中的净利润＝归属母公司股东的净利润＋少数股东损益。

回答人：chenyiwei
回复 hanjiangliye 的帖子
如果你先模拟权益法再抵销，则抵销分录的第 2 笔应当是：
借：实收资本 1000 借：未分配利润 100 借：投资收益 80 借：少数股东损益 20 贷：长期股权投资 1100贷：未分配利润 100

提问人：我来说两句 时间：2011-07-11 06:37:22
谢谢各位，收购少数股东权益时，利润表中归属母公司的净利润以收购少数股东权益前的投资比例计算，合并所有者权益变动表中的少数股东权益的本期增加不必与利润表中的少数股东损益相对应。本列中，合并报表有关项目的列示为： 资产负债表 实收资本 1000未分配利润 80
利润表 净利润 100 归属母公司利润 80 少数股东损益 20
所有者权益变动表 未分配利润年初数0+本期增加（利润表中归属母公司净利润） 80 ＝未分配利润期末数 80 少数股东权益年初数0+本增加（不必与利润表中的少数股东损益一致） 0 ＝少数股东权益期末数 0

回答人：chenyiwei
基本是这样。少数股东权益的变动是 200 （年初数）＋ 20 （少数股东损益）－ 220 （因购买少数股权而减少）＝ 0 （期末数）

提问人：lrqdm 时间：2013-05-16 01:59:49
回复 chenyiwei 的帖子
那这少数股东损益的 20 万填在哪里喃

回答人：chenyiwei
就正常填入合并股东权益变动表的“净利润”一行内即可。

提问人：Allen47 时间：2016-08-26 14:16:20
陈版，请教您，如果溢价收购少数股东权益（远大于少数股东的所占的净资产份额），需要在合并层面冲减资本公积，不够冲的话，需要冲减未分配利润，如果未分配利润也不够冲，怎么处理？
另外，资本公积不够冲的话，需要冲减未分配利润，这个从会计上讲的话，是出于什么考虑呢？
期待您的回复，非常感谢

回答人：chenyiwei
1 、那就仍冲减合并层面的未分配利润，即使把合并层面的未分配利润冲减成负数。 2 、只是为了避免资本公积出现负数余额，但我个人认为这个考虑并无充分理由。